臺灣板橋地方法院刑事判決　　　　　　　 94年度訴字第162號
公　訴　人　臺灣板橋地方法院檢察署檢察官
被　　　告　甲○○
選任辯護人　楊揚律師
上列被告因強盜等案件，經檢察官提起公訴（94年度偵字第394
號），本院判決如下：
    主  文
甲○○意圖為自己不法之所有，而搶奪他人之動產，處有期徒刑
壹年貳月；又意圖為自己不法之所有，以強暴至使不能抗拒，而
取他人之物，處有期徒刑陸年。應執行有期徒刑柒年。
    事  實
一、(一)甲○○意圖為自己不法之所有，於民國93年12月23日下午
    4 時許，在臺北縣板橋市○○路332 號中華郵政股份有限公
    司板橋港尾郵局（板橋第十九號支局）內，見丙○○年邁可
    欺且獨自一人在該局提領新臺幣（下同）40,000元，認有機
    可乘，遂騎乘其所有且已先行將QD6-070 號車牌卸下之輕型
    機車尾隨丙○○，迨同日下午4 時30分許，丙○○行至臺北
    縣板橋市○○路379 巷1 弄巷口時，即徒手自丙○○後方搶
    奪其所有之粉紅色手提包（內有現金47,800元、丙○○國民
    件），得手後騎車逃逸。(二)甲○○意圖為自己不法之所有，
    於93年12月30日下午3 時許，見乙○單獨一人至同上板橋港
    尾郵局（板橋第十九號支局）提領現金，認有機可乘，即騎
    乘上述機車跟蹤乙○至臺北縣板橋市○○路275 巷1 弄4 號
    前，且將機車停靠後，尾隨乙○至上址三、四樓之樓梯間，
    趁乙○拿鑰匙開門之際，徒手強拉乙○夾於腋下之藍色手提
    袋（內有置放有現金100,000 元之黑色手提包一個），乙○
    發現有人行搶，遂全力防護手上財物，甲○○見一時不能得
    手，竟基於強盜及傷害人身體之犯意，以強力拉扯之強暴方
    式加諸乙○，致乙○不敵其強猛拉扯，正面跌落於三、四層
    樓中之樓梯間，受有右柯雷氏骨折之傷害而不能抗拒，甲○
    ○遂繼續猛力拉扯奪取乙○所有之藍色手提袋得逞後往樓下
    離去，惟因乙○大呼「搶劫」，為鄰人黃溪和聽聞，旋於同
    址一樓前將甫衝下樓逃逸之甲○○制伏並報警查獲，當場自
    甲○○身上起獲乙○所有之藍色手提袋（內有置放有現金10
    0,000 元之黑色手提包一個），又經甲○○帶同警方至臺北
    縣板橋市○○路上之大臺北保齡球館旁的草堆中起出丙○○
    所有之粉紅色手提包一個及臺灣銀行存摺、中華郵政存摺各
    一本。
二、案經乙○訴由臺北縣警察局板橋分局報請臺灣板橋地方法院
    檢察署檢察官偵查起訴。
    理  由
一、訊據被告固坦承於上揭時、地確有強搶乙○之藍色手提袋（
    內有置放有現金100,000 元之黑色手提包一個），並因與之
    拉扯致使乙○跌落於樓梯間，受有右柯雷氏骨折之事實，惟
    矢口否認有何強盜犯行，辯稱：伊係乘乙○不備而掠取，並
    未對乙○施用強暴脅迫手段，抑壓其抗拒，使之喪失意思自
    由，應僅該當於搶奪罪而已，而且並非故意使乙○成傷，至
    於丙○○遭搶部分非伊所為，係警方持丙○○之手提包及存
    摺強迫伊併予認罪云云。然查：
  (一)被害人乙○係於93年12月30日下午3 時許，獨自至臺北縣板
    橋市○○路332 號中華郵政股份有限公司板橋港尾郵局（板
    橋第十九號支局）提領現金，返回其位於臺北縣板橋市○○
    路275 巷1 弄6 之3 號住處，正於樓梯間拿鑰匙開門之際，
    遭被告自身後徒手強取其夾於腋下之之藍色手提袋（內有置
    放有現金100,000 元之黑色手提包一個）等情，業據證人即
    被害人乙○於審理中結證綦詳，核與被告於警詢、偵查及審
    理時所為之自白相符，應屬可信。繼證人乙○更清楚結證稱
    ：被告搶伊皮包時，伊有跟被告拉扯，但被告力氣較大，伊
    因拉扯而向前跌倒在地，致右手受傷，後來皮包還是被搶走
    等語（見本院94年4 月14日審判筆錄第10頁）。按刑法上之
    搶奪罪，其為奪取他人所有物雖與強盜罪無殊，但搶奪行為
    僅指乘人不及抗拒而為奪取者而言，如果施用強暴脅迫使人
    不能抗拒而為奪取，即應成立強盜之罪；搶奪與強盜雖同具
    不法得財之意思，然搶奪係乘人不備，公然掠取他人之財物
    ，如施用強暴脅迫，至使不能抗拒而取其財物或令其交付者
    ，則為強盜罪，最高法院20年非字第84號、64年臺上字第11
    65號分別著有判例可資參照。本件被告行搶乙○之經過，雖
    係乘乙○不備之際下手強取其夾於腋下之皮包，但經乙○發
    覺有人搶劫後，已極力防護，與被告拉扯致被告一時未能得
    手，但終因性別及年齡等基本條件不同，不敵被告之強力拉
    扯而正面跌落至三、四層樓間之樓梯間平臺，致受有右手骨
    折之傷害，乙○至此已不能抗拒，被告始能強取皮包得逞往
    下逃逸，徒留乙○倒臥原地呼救，此間被告對乙○施有拉扯
    之強暴行為，乙○亦因此而跌落成傷，既經證人乙○指證不
    移，亦為被告所坦承，且有張俊明外婦產科醫院出具之診斷
    證明書附卷可稽，被告固初始係乘乙○不備而著手行搶，惟
    經乙○發覺後奮力抵抗，竟因一時不能得手，而施用強暴，
    至使乙○受傷不能抗拒後而取其財物，自已該當刑法上之強
    盜罪甚明。況且二人於樓梯間之狹小空間猛力拉扯，極易失
    足跌落樓梯造成傷害，此為一般人所明知，被告為達強盜乙
    ○之財物得手，有預見對乙○強加拉扯將使其跌倒受有傷害
    ，仍恣意而為，終致乙○跌落樓梯間而受有右手骨折之傷害
    ，顯已難辭故意傷害罪責。再者，被告於強盜乙○之手提包
    後，旋自三、四樓之樓梯間往下逃逸，於其跑至一樓時始被
    鄰人制伏，該手提包既已在被告實力支配管領之下，其所犯
    強盜犯行要已既遂，公訴意旨認此部分尚屬未遂，容有誤會
    。此外，復有被害人乙○簽具之贓物認領保管單在卷可憑，
    被告於上揭時、地有強盜既遂之犯行，徵而可信。
  (二)被害人丙○○於93年12月23日下午4 時許，獨自至同上板橋
    港尾郵局（板橋第十九號支局）提領新臺幣40,000元，迨於
    同日下午4 時30 分許，行至臺北縣板橋市○○路379 巷1弄
    巷口時，即遭被告騎乘機車自身後徒手搶奪其所有之粉紅色
    手提包（內有現金47,800元、丙○○國民
    車卡、臺灣銀行存摺、中華郵政存摺各一件），得手後揚長
    而去等情，業經證人即被害人丙○○於本院審理時指證歷歷
    。再者，丙○○遭被告搶奪之財物，係被告於93年12月30日
    因另行搶乙○為警查獲後，在回警局的巡邏車上即向警供承
    尚涉犯其他搶案，且隨即於同日帶同警方至臺北縣板橋市○
    ○路上之大臺北保齡球館旁的草堆中起出丙○○所有之粉紅
    色手提包一個及臺灣銀行存摺、中華郵政存摺各一本等情，
    已據證人即查獲被告之警員賴明聰於審理時結證屬實，倘被
    害人丙○○非遭被告所搶，被告焉能知悉贓物棄置何處？被
    告固以上述贓物是警察帶其去起贓現場拍照，並非其向警方
    供承云云置辯，惟迄未有何證據可供調查究明，並不足為有
    利被告之事實認定。況且被告於警詢時已就此部分犯行供承
    不諱（見偵查卷宗第7 頁），嗣於偵查中亦不否認（見偵查
    卷宗第38頁，檢察官問：上禮拜搶走的錢在何處？我將搶走
    的錢還給地下錢莊。），且於本院審理聲請羈押案件訊問時
    亦供稱其確實有搶他人財物二次，第一次被害人沒有抵抗，
    第二次被害人有抵抗等語（見本院93年度聲羈字第686 號刑
    事卷宗第4 頁），益見被告事後空口翻異之詞，尚無可採，
    又有被害人丙○○簽具之贓證物領據附卷可佐，是被告於上
    述時、地搶奪丙○○之犯行，至屬灼然。
  (三)綜上所述，足認被告上開所辯，顯係事後圖卸飾詞，殊無足
    採，罪證明確，犯行洵堪認定。
二、按強盜罪因而傷害人者，除致人重傷或致人於死，刑法第32
    8 條3 項已有特別規定外，其傷害人未達重傷以上之程度者
    ，因傷害行為與強盜行為其間確有牽連關係，應依刑法第55
    條後段，從一重處斷，有最高法院20年上字第13號、20年上
    字第989 號判例意旨可參。核被告於前揭犯罪事實(一)部分所
    為，係犯刑法第325 條第1 項之搶奪罪；犯罪事實(二)部分所
    為，則係犯刑法第328 條第1項之強盜罪及同法第277 條第1
    項之傷害罪。被告所犯強盜及傷害二罪間，有方法結果之牽
    連關係，依刑法第55條之規定，應從較重之強盜罪處斷。其
    所犯強盜及搶奪二罪間，犯意各別，行為互殊，應予分論併
    罰。爰審酌被告雖前無刑案紀錄，但年值青壯，卻不思正道
    取財，竟以搶奪、強盜他人財物以滿足其私慾，其刻意鎖定
    獨自上郵局提領鉅款之老弱，以無懸掛車牌之機車尾隨而下
    手行搶，對被害人財產之侵害甚大，嚴重危害社會治安，兼
    衡被告於犯罪後之態度等一切情狀，分別量處如主文所示之
    刑，並依刑法第51條第5 款定其應執行之刑，以示懲儆。
據上論斷，應依刑事訴訟法第299 條第1 項前段，刑法第325 條
第1 項、第328 條第1 項、第277 條第1 項、第55條、第51條第
5款，罰金罰鍰提高標準條例第1 條前段，判決如主文。
本案經檢察官鄧媛到庭執行職務
中　　華　　民　　國　　94　　年　　5 　　月　　9 　　日
                  刑事第六庭    審判長法　官  王敏慧
                                      法  官  絲鈺雲
                                      法  官  張江澤
以上正本證明與原本無異。
如不服本判決，應於送達後10日內，向本院提出上訴狀。
                                      書記官　林怡秀
中　　華　　民　　國　　94　　年　　5 　　月　　9 　　日
附錄本案論罪科刑法條全文：
刑法第328條
意圖為自己或第三人不法之所有，以強暴、脅迫、藥劑、催眠術
或他法，至使不能抗拒，而取他人之物或使其交付者，為強盜罪
，處五年以上有期徒刑。
以前項方法得財產上不法之利益或使第三人得之者，亦同。
犯強盜罪因而致人於死者，處死刑、無期徒刑或十年以上有期徒
刑；致重傷者，處無期徒刑或七年以上有期徒刑。
第一項及第二項之未遂犯罰之。
預備犯強盜罪者，處一年以下有期徒刑、拘役或三千元以下罰金
。
刑法第325條
意圖為自己或第三人不法之所有，而搶奪他人之動產者，處六月
以上五年以下有期徒刑。
因而致人於死者，處無期徒刑或七年以上有期徒刑，致重傷者，
處三年以上十年以下有期徒刑。
第一項之未遂犯罰之。
刑法第277條
傷害人之身體或健康者，處三年以下有期徒刑、拘役或一千元以
下罰金。
犯前項之罪因而致人於死者，處無期徒刑或七年以上有期徒刑；
致重傷者，處三年以上十年以下有期徒刑。
